【裁判字號】    96,訴,17
【裁判日期】    970303
【裁判案由】    土地所有權移轉登記
【裁判全文】
臺灣桃園地方法院民事判決               96年度訴字第17號
原      告  甲○○
訴訟代理人  關維忠律師
複  代理人  廖大鵬律師
被      告  丙○○
被      告  乙○○
訴訟代理人  陳慶瑞律師
複  代理人  黃曼瑤律師
上列當事人間請求土地所有權移轉登記等事件，於中華民國97年
2月19日言詞辯論終結，本院判決如下：
    主      文
被告丙○○應給付原告新臺幣壹佰伍拾萬捌仟元，及自民國九十
六年六月六日起至清償日止，按年息百分之五計算之利息。
原告其餘之訴駁回。
訴訟費用由被告丙○○負擔二分之一，餘由原告負擔。
本判決原告勝訴部分於原告以新臺幣伍拾萬仟元為被告丙○○
供擔保後，得假執行。
原告其餘假執行之聲請駁回。
    事實及理由
壹、程序方面：
    按訴狀送達後，原告不得將原訴變更或追加他訴，但請求之
    基礎事實同一者、擴張或減縮應受判決事項之聲明者，不在
    此限，民事訴訟法第255 條第1 項第2 、3 款定有明文。本
    件原告起訴時原對於被告丙○○，依原告與被告丙○○間之
    買賣契約（下稱系爭主契約）第9 條第2 項之規定、或依民
    法第259 條第1 款規定；另對於被告乙○○依民法第179 條
    、第182 條規定聲明：「被告丙○○、乙○○等二人應將被
    告乙○○名下坐落於桃園縣平鎮市○○段高山下小段第102
    之2、 第102 之3 等二筆地號土地移轉登記返還予原告。如
    受勝訴判決，原告願供擔保，請准宣告假執行」。嗣於民國
    96年10月1 日本院審理中追加請求權基礎並變更聲明為：先
    位聲明對被告丙○○依系爭主契約第9 條第2 項、或依民法
    第259 條、第213 條之規定；對被告乙○○依系爭主契約第
    8 條、第9 條第2 項、或依民法第269 條、第270 條、或第
    179 條、第182 條第2 項之規定，請求被告2 人將系爭土地
    移轉登記返還與原告；備位聲明對被告丙○○依系爭主契約
    之給付價金請求權、或依民法第259 條、第260 條、或依第
    184 條第1 項前段、第185 條之規定；對被告乙○○依民法
    第260 條、或依第184 條第1 項前段、第185 條之規定，請
    求被告二人連帶賠償新臺幣（下同）150 萬8000元及自追加
    訴之聲明狀繕本送達之翌日起至清償日止，按年息5%計算之
    利息。備位請求部分，若受勝訴判決願供擔保為假執行。」
    核其所為固屬訴之追加，然其聲明之追加係增加應受判決事
    項之備位聲明，且其所為請求權追加之內容所據以請求法院
    判決之基礎事實與原訴訟標的係屬同一，所利用之證據資料
    亦具有同一性，是其為訴之追加，應予准許。
貳、實體方面：
一、原告起訴主張：伊於95年5 月22日將其所有坐落桃園縣平鎮
    市○○段高山下小段第102-2 、102-3 地號土地（面積分別
    為658 平方公尺、31平方公尺，合計共716 平方公尺，下稱
    系爭土地），出賣與被告丙○○而簽訂系爭主契約，被告丙○○則應分3 期給付買賣價金，第1 期簽約款30萬元於訂定
    契約時履行，第2 期備證款200 萬元於95年6 月30日給付，
    第3 期尾款94萬8000元於95年7 月30日系爭土地原訂應完成
    移轉登記時付清，總計應給付價金共324 萬8000元。嗣被告
    丙○○僅付清第1 期價款30萬元、另第2 期備證款僅給付14
    4 萬元，即請求原告先將系爭土地移轉登記予其指定之登記
    名義人（即被告乙○○），使原告陷於錯誤不疑有他，於95
    年8 月23日依被告丙○○之指定將系爭土地移轉登記予被告
    乙○○，然被告丙○○嗣卻未再清償任何款項，其後被告丙○○雖於95年10月17日出具切結書，承諾將於同年月31日前
    付清上開遲付價金總計150 萬8000元（下稱切結書），然屆
    期後被告丙○○仍未為給付，對此原告已另於95年11月6 日
    以存證信函催告被告丙○○速為履約，然未獲置理，原告又
    於95年12月13日以律師函對被告丙○○為解除系爭主契約之
    意思表示。系爭主契約既經合法解除，被告丙○○依民法第
    259 條、第213 條、或依系爭主契約第9 條第2 項之規定，
    自應回復原狀返還其所受領之系爭土地；此外，因系爭主契
    約第8 條約定：「辦理產權移轉登記，有關權利人名義，得
    由甲方（指被告丙○○）自定，乙方（指原告）絕不異議。
    惟登記名義人仍須受本契約之約束」。系爭土地既由被告丙○○指名登記於被告乙○○名下，上開系爭主契約第8 條之
    約定應屬民法第269 條所規定之利益第三人契約，則依民法
    第270 條之規定，被告乙○○應承受被告丙○○因系爭主契
    約之解除而負之回復原狀義務，故被告乙○○應依民法第26
    9 條、第270 條、或依系爭主契約第8 條、第9 條第2 項之
    規定，將其所受領登記之系爭土地所有權移轉登記返還原告
    ；且因系爭主契約既經解除，被告乙○○取得系爭土地即屬
    無法律上原因，故原告亦得依不當得利之法律關係，請求被
    告乙○○返還之。如鈞院認為原告先位請求被告將系爭土地
    移轉登記返還原告為無理由，則被告丙○○應依約給付原告
    上開尚未給付之價金1,508,000 元；另解除契約不妨礙損害
    賠償之請求，原告亦得依解除契約之法律關係，請求被告2
    人就原告所受損害（即上開被告尚未給付之買賣價金），負
    賠償責任。再依上情可知，被告丙○○顯無履約之意願，被
    告丙○○與被告乙○○係基於共同侵害原告之意思聯絡，而
    約定由被告丙○○出面與原告洽訂系爭主契約，並巧言謀使
    原告同意將系爭土地移轉登記於被告乙○○名下以防免原告
    事後追究責任，藉此方式詐取系爭土地，故被告2 人確有共
    同侵權行為之事實。原告於96年4 月24日被告丙○○第一次
    出庭應訊之時，始發現渠2 人詐欺，爰以原告96年6 月1日
    追加訴之聲明狀依法撤銷原告出賣並移轉系爭土地予被告丙○○、乙○○之意思表示（債權行為及物權移轉交付行為均
    一併撤銷），並以上開書狀之送達，視為前開撤銷之意思表
    示通知到達被告之時。又被告2 人共同侵權原告之財產權，
    則渠2 人自應就上開詐害行為負連帶損害賠償責任。故原告
    先位聲明對被告丙○○依系爭主契約第9 條第2 項、或依民
    法第259 條、第213 條之規定；對被告乙○○依系爭主契約
    第8 條、第9 條第2 項、或依民法第269 條、第270 條、或
    第179 條、第182 條第2 項之規定，請求被告2 人將系爭土
    地移轉登記返還與原告；備位聲明對被告丙○○依系爭主契
    約之給付價金請求權、或依民法第259 條、第260 條、或依
    第184 條第1 項前段、第185 條之規定；對被告乙○○依民
    法第26 0條、或依第184 條第1 項前段、第185 條之規定，
    請求被告二人連帶賠償150 萬8000元及自追加訴之聲明狀繕
    本送達之翌日起至清償日止，按年息5%計算之利息，若受勝
    訴判決願供擔保請求准為宣告假執行。
二、被告丙○○抗辯：系爭主契約訂定時，伊已向仲介人員丁○○談到尾款一會遲付，是否要賣對方須自已決定，原告仍決
    定出售系爭土地予伊，嗣於約定付款期限屆至，伊雖未能湊
    足價款給付原告，惟伊已於95年10月17日出具切結書承諾將
    於95年10月31日前付清上開價金150 萬8000元，原告亦同意
    伊得延期清償，又伊雖仍未清償上開遲付價金，惟原告於95
    年12月間亦同意伊改以分期付款每月給付5 萬元之方式清償
    ，伊則另簽發面額5 萬元之本票共計30張予原告供作擔保。
    是兩造既已重新協議談妥上開遲付價金之還款方式與清償期
    限，被告丙○○就系爭主契約應無給付遲延，今原告反悔否
    認前開分期付款等情而提起本訴，自無理由。另伊是因向原
    告購買系爭土地後再將系爭土地轉售被告乙○○（下稱轉售
    契約），故將系爭主契約所購買之土地指名登記至被告乙○○名下，系爭主契約及轉售契約之締結均屬正常交易流程，
    並無詐欺，伊與被告乙○○亦無共同侵權行為。並聲明：駁
    回原告之訴及其假執行之聲請。
三、被告乙○○抗辯：於95年5 月間，因被告丙○○向伊提及已
    購系爭土地，並洽洵伊有無購買意願，伊考量系爭土地與伊
    已有之土地毗鄰，乃以3,328,000 元向被告丙○○購買系爭
    土地，伊已將全部土地價金給付被告丙○○，且伊取得系爭
    土地係基於伊與被告丙○○上開轉售契約，故被告丙○○指
    示原告直接將系爭土地移轉登記予伊，系爭主契約縱然經解
    除，伊取得系爭土地仍有法律上原因。又系爭主契約並非民
    法第269 條之利益第三人契約，本於債之相對性，系爭主契
    約解除後，負回復義務者應為系爭主契約之當事人即被告丙○○，與伊無關，故原告之請求自屬無理由。另上開轉售契
    約之締結係屬正常交易流程，伊與被告丙○○並無共同詐欺
    原告之侵權行為。並聲明：駁回原告之訴及其假執行之聲請
    ，如受不利之判決願供擔保請求免為假執行。
四、兩造不爭之事實：
  (一)原告與被告丙○○於95年5 月22日訂立系爭主契約，該契約
    約定被告丙○○應分3 期給付買賣價金，第1 期簽約款30萬
    元於訂定契約時給付，第2 期備證款200 萬元於95 年6月30
    日給付，第3 期尾款94萬8000元則於95年7 月30 日 系爭土
    地完成移轉登記時付清，總計價金共324 萬8000 元 。
  (二)系爭主契約第8 條約定：「辦理產權移轉登記，有關權利人
    名義，得由甲方（即被告丙○○）自定，乙方（即原告）絕
    不異議。惟登記名義人仍須受本契約之約束。」
  (三)原告於95年8 月23日依被告丙○○之指示，將系爭土地移轉
    登記至被告乙○○名下。
  (四)被告丙○○僅於95年5 月23日給付第1 期價款30萬元、於95
    年6 月29日給付部分第2 期款144 萬元，惟其餘第2 期款56
    萬元及第3 期尾款948,000 元則全數未為給付，迄今總計仍
    有價金150 萬8000元尚未清償。
  (五)系爭主契約原約定被告丙○○應於95年7 月30日付清尾款，
    惟被告丙○○於95年10月17日另書立切結書，承諾將於95年
    10月31日前付清上開遲付價金，原告亦同意被告丙○○延期
    至該日清償（見本院97年2月19日言詞辯論筆錄）。
  (六)原告於95年11月6 日寄發存證信函予被告丙○○；另又於95
    年12月13日委託律師寄發律師函予被告丙○○解除系爭主契
    約，上開存證信函及律師函均經被告丙○○受領。
五、兩造於本院96年10月1日言詞辯論時，協議簡化爭點如下：
  (一)系爭主契約是否為民法第269 條之利益第三人契約？
  (二)被告乙○○是否受系爭主契約第8 條後段之拘束？
  (三)被告乙○○登記為系爭土地之登記名義人，是否無法律上原
    因？
  (四)被告2 人是否共同詐欺原告而成立共同侵權行為？
六、本院之判斷：
  (一)先位聲明部分：
    1.系爭主契約非民法第269條之利益第三人契約：
      按利益第三人契約之成立，依民法第269 條第1 項之規定
      ，乃以契約訂定向第三人為給付者，要約人得請求債務人
      向第三人為給付，其第三人對債務人亦有直接請求給付之
      權。故必須契約當事人有使第三人對於債務人取得直接請
      求給付之權始足當之，若契約當事人僅約定向第三人給付
      ，而不使第三人對債務人取得直接請求給付之權利者，即
      非屬第三人利益契約，僅為當事人與第三人間之「指示給
      付關係」；又當事人間有無使第三人對於債務人取得直接
      請求給付之意思，應就交易習慣及契約具體情況，探究當
      事人之真意而為判斷。（最高法院89年度台上字第1788號
      、92年度台上字第2581號判決參照）。經查，系爭主契約
      之契約兩造當事人為原告和被告丙○○，原告之所以將系
      爭土地所有權移轉登記予非買賣契約當事人之被告乙○○
      ，乃因系爭主契約第8條 之約定及被告丙○○之指定，而
      核諸系爭主契約第8 條內容為：「辦理產權移轉登記，有
      關權利人之名義，得由甲方（即被告丙○○）自定，乙方
      （即原告）絕不異議。惟登記名義人仍須受本契約之約束
      。」（見本院卷第14頁，下稱第三人約款），從而，上開
      約款既未具體表明被指定登記之第三人為何人，復未明定
      經買受人指定之第三人對出賣人享有直接請求給付之權利
      ，且衡諸不動產買賣之交易常情，買方指定將買售之不動
      產登記在第三人名下之情形並非罕見，惟該被指定為登記
      名義人之第三人，依交易習慣尚無權逕向出賣人請求移轉
      登記，本件通觀系爭主契約，除上開第8 條之內容外，並
      無一語提及該被指定之登記名義人享有何權利，或其與系
      爭主契約之買賣雙方各有何權利義務內容，系爭主契約第
      8 條後段僅規定「登記名義人仍須受本契約之約束」，是
      以，該系爭主契約既僅規定「登記名義人之義務」，而未
      規定「登記名義人之權利」，自非屬民法第269 條所定之
      利益第三人契約。故原告請求被告乙○○應依民法第269
      條、第270 條之規定將系爭土地移轉登記返還與原告，即
      屬無據。
    2.被告乙○○不受系爭主契約第8 條後段之拘束，系爭主契
      約之債之關係僅存於原告與被告丙○○間：
      按債之關係，僅存於特定之債權人與債務人之間，除法律
      另有規定外，並無拘束第三人之效力。本件系爭主契約之
      當事人係原告及被告丙○○，上開第三人約款僅屬系爭主
      契約當事人（即原告與被告丙○○）與第三人（即被告乙○○）間之「指示給付關係」，已詳如上述，準此，本於
      債之相對性，系爭主契約的債之關係所生權利義務僅存在
      於原告與被告丙○○間，被告乙○○非該系爭主契約之
      當事人，自不可能因他人合意之內容而受到拘束。故原告
      請求被告乙○○應依系爭主契約第8 條、第9 條第2 項之
      規定將系爭土地移轉登記返還與原告，即屬無據。
    3.被告乙○○登記為系爭土地之登記名義人，並非無法律上
      原因
      按於指示給付關係中，被指示人係為履行其與指示人間之
      約定，始向領取人即第三人為給付，被指示人對於領取人
      ，原無給付之目的存在，苟被指示人與指示人間之關係不
      存在（或不成立、無效或被撤銷、解除），被指示人應僅
      得向指示人請求返還其因無法律上之原因所受之利益，至
      領取人所受之利益，原係本於指示人而非被指示人之給付
      ，即被指示人與領取人間尚無給付關係存在，自無從成立
      不當得利之法律關係（最高法院92年度台上字第2581號判
      決意旨參照）。本件原告與被告丙○○間固訂有系爭主契
      約，惟原告與被告乙○○間則無任何債之關係存在，被告
      乙○○係本於其與被告丙○○間所成立轉售契約的買賣關
      係，因而受領原告依被告丙○○之指示移轉登記為系爭土
      地所有權人，此有被告2 人間之轉售契約及交易匯款資料
      附卷可憑（見本院卷第47、83-87 、140-141 頁），自堪
      認為真正。是原告依被告丙○○之指示，將系爭土地所有
      權移轉登記予被告乙○○，在法律上係完成兩個不同的給
      付，一為被指示人（即原告）對於指示人（即被告丙○○
      ）之給付，一為指示人對於領取人（即被告乙○○）之給
      付。茲原告雖以被告丙○○未付清買賣價金，系爭主契約
      業經其合法解除為其主張，然被告乙○○既係本於其與被
      告丙○○之轉售契約，而受領系爭土地之所有權移轉登記
      ，則原告與被告丙○○間之系爭主契約縱因合法解除而失
      其效力，被告乙○○受領給付之法律上原因，並不因此而
      消滅，自無不當得利之可言。準此，原告依民法第179 條
      、第182 條第2 項之規定，請求被告乙○○將系爭土地移
      轉登記返還與原告，亦屬無據。
    4.綜上，原告先位聲明請求被告乙○○應將系爭土地移轉登
      記返還與原告，並無理由，應予駁回。
    5.末查，系爭土地已移轉登記在被告乙○○名下，被告丙○○並非系爭土地之所有權人，本件原告請求被告丙○○將
      系爭土地移轉登記予原告，乃屬客觀不能，本院無從准許
      之。從而，原告先位聲明請求被告丙○○依系爭主契約第
      9 條第2 項、或民法第259 條、第213 條之規定，將系爭
      土地移轉登記返還與原告，乃無理由，應予駁回。
  (二)備位聲明部分：
    1.原告並未證明被告2 人共同詐欺而成立共同侵權行為
      按詐欺固係侵害個人意思自由，核屬民法之侵權行為，惟
      當事人主張其意思表示係因被詐欺而為之者，應就其被詐
      欺之事實，負舉證之責任（最高法院21年上字第2012號判
      例意旨參照）。本件原告主張被告2 人合謀詐取系爭土地
      ，被告乙○○先透過被告丙○○出面購買系爭土地，待原
      告陷於錯誤將系爭土地所有權移轉登記予被告乙○○後，
      被告丙○○便蓄意不付清餘款，應成立共同侵權行為云云
      ，惟為被告2 人所否認，則原告應就被告有何施以詐術之
      行為，負舉證責任。經查：
      (1)系爭土地最初乃於95年間，由原告委託西北地產股份有
        限公司（下稱西北公司）代尋買主，西北公司在系爭土
        地上豎立待售看板後，被告丙○○始於95年5 月10日前
        往西北公司洽談購地事宜並先行簽訂議價委託書，西北
        公司據此而向原告進行斡旋，迄至95年5 月22日被告丙○○與原告簽訂系爭主契約時，被告丙○○當時即表示
        尾款會遲延付款等情，業據西北公司之營業員即證人丁○○證述明確（見本院卷第204 、97頁），並有被告丙○○與西北公司之不動產買賣議價委託書1 紙附卷可稽
        （見本院卷第119 頁），應堪信屬實。是系爭主契約之
        訂定既緣起於原告主動求售，足見系爭主契約並非由被
        告丙○○自始積極促使原告出售，且被告丙○○早在締
        結系爭主契約之際（95年5 月22日）即表示將遲延付款
        ，則衡情，原告理應於當時即得以考量被告丙○○之資
        力狀況，進而評估締結此契約的風險，此外原告復未能
        提出訂約時被告丙○○有何施以詐術之舉，故自系爭主
        契約之締結過程以觀，難認被告丙○○有詐欺情事。至
        被告丙○○於訂約後清償狀況不良，然此係給付遲延問
        題，殊難逕以被告丙○○有債務不履行之情，即遽認其
        訂定系爭主契約乃本諸詐欺原告之意思而為。
      (2)原告另主張依被告間之轉售契約，被告乙○○給付價金
        之時點與轉售契約書面所載之應付款期日有間，更有數
        筆款項早於轉售契約締結前即予給付，另該轉售契約第
        3 期款僅24萬元，被告乙○○竟係以現金分多次提領26
        萬元，第4 期款約定為288,000 元，惟被告乙○○僅提
        領現金28萬元，足認該資金流向非出於給付買賣價款，
        實情僅係被告乙○○提供資金作為被告丙○○出面詐取
        系爭土地之用，被告等自屬共同侵權云云。然查，被告
        丙○○於95年5 月10日前往西北公司洽談購地事宜並簽
        訂議價委託書後，即向被告乙○○表示將購得系爭土地
        ，復因被告乙○○所有之土地與系爭土地毗鄰，兩造乃
        先予口頭約定將系爭土地再轉售與被告乙○○，被告乙○○遂於95年5 月15日、同年6 月13日，先分別提領現
        金80萬元、匯款200 萬元付予被告丙○○作為買賣價金
        ，其餘第3 期價款則以提領現金之方式分別於95年5 月
        23日至95年7 月17日間給付，被告2 人則於95年6 月30
        日始到代書事務所正式訂定轉售契約；嗣原告於95年8
        月2 日同意被告丙○○就系爭土地先辦理移轉登記，被
        告乙○○即於95年8 月11日提領現金將轉售契約價金餘
        款（第4 期款）全數清償完畢，被告丙○○乃指示原告
        將系爭土地移轉登記至被告乙○○名下等情，此據被告
        2 人一致陳明在卷，並有被告2 人之轉售契約、被告乙○○帳戶明細表、匯款單等影本資料在卷可參（見本院
        卷第47-50 、83～87頁），應堪認為真。綜觀上開事實
        ，被告乙○○雖有先支付買賣價金後始與被告丙○○訂
        定轉售契約之情，惟此情僅屬被告等2 人間履行轉售契
        約之細節，雖較諸一般不動產買賣先訂書面契約再交款
        之交易流程略為不同，惟矧被告2 人於轉售契約簽訂之
        前即為舊識，被告丙○○於95年5 月15日收受被告乙○○之現金後，已於95年5 月23日依約給付原告頭期款30
        萬元；另被告丙○○於95年6 月13日收受被告乙○○
        200 萬元匯款後，亦將其中134 萬元轉匯至台北富邦商
        業銀行北中壢分行（下稱台北富邦銀行）簽發發票日為
        95年6 月29日、面額50萬元及84萬元之台北富邦銀行支
        票，而於95年6 月30日將上開面額共134 萬元之台北富
        邦銀行支票及現金10萬元交付原告，以給付系爭主契約
        之第2 期款，此有上開台北富邦銀行支票影本、台新國
        際商業銀行函覆之匯款資料、台北富邦銀行函覆之匯款
        、取款憑條、現金支出傳票、對帳單等資料附卷可參（
        見本院卷第16、141 、227-228 、231-238） ，足見依
        系爭主契約被告丙○○第1 期款30萬元係全額付清、第
        2 期款亦在系爭主契約所訂期日（95年6 月30日）交付
        高達144 萬元，實尚難僅以被告丙○○未將被告乙○○
        所匯之200 萬元全數交付原告，以支付系爭主契約之買
        賣價金的事實，即遽認被告乙○○交付款項予被告丙○○，係其2 人有合謀詐欺原告之意。又雖證人丁○○、
        戊○（代書）證稱被告丙○○出面欲洽購系爭土地時有
        稱是要與其表姐合買土地，惟斟諸被告丁○○證稱：系
        爭主契約係由被告丙○○洽訂，西北公司所認定之交易
        對象僅有被告丙○○，伊與被告乙○○取得聯絡並見面
        ，是95年10月以後的事等語（見本院卷第98頁）；而證
        人戊○亦證稱：被告丙○○簽訂系爭主契約是用自己的
        名義，締結過程也都是她一個人來，伊在處理過程中沒
        有見過被告乙○○等語（見本院卷第220-223 頁）。是
        被告乙○○在系爭主契約締結過程中既從未出面介入或
        施以詐術，原告與仲介公司人員及代書，所認定系爭主
        契約之交易對象亦均為被告丙○○，則原告僅以上開其
        所主張之疑點欲證明被告乙○○與被告丙○○共謀詐欺
        原告，即顯薄弱，此外原告並未提出被告施以詐術之具
        體事證，自難單憑上情遽認被告有何詐欺之行為。
      (3)從而，原告主張其受被告2 人之詐欺，而以原告96年6
        月1 日追加訴之聲明狀撤銷原告出賣並移轉系爭土地予
        被告丙○○、乙○○之意思表示，並請求被告2 人依民
        法第184 條第1 項前段、第185 條負連帶賠償責任，為
        無理由。
    2.被告丙○○就系爭主契約已陷於給付遲延，原告催告後解
      除系爭主契約乃屬合法
      (1)按當事人主張有利於己之事實者，就其事實有舉證責任
        ，民事訴訟法第277 條前段定有明文。被告丙○○雖抗
        辯：伊與原告於95年12月間再行約定，伊得以分期付款
        方式每月給付5 萬元，伊並已簽立面額5 萬元本票共計
        30張交付原告供作擔保，故上開遲付價金既經重訂還款
        方式與清償期限，伊就系爭契約應無給付遲延云云（見
        本院卷第75、106-107 頁），然此情為原告所否認。而
        查證人丁○○證稱：「因為被告丙○○沒有辦法給付新
        台幣1,508,000 元之尾款，所以要我跟原告說，希望給
        他分期付款，每月給付五萬元，他拿上開房地的所有權
        狀給原告看，證明他確實有該房地，但是我們調謄本來
        看到上面有銀行貸款及另一私人借貸，均有設定抵押權
        ，我有跟原告說這樣的保證似乎沒有意義，原告當下就
        不同意分期付款，我有告訴被告丙○○說原告不同意，
        我有通知被告丙○○取回本票及權狀取回。」等語（見
        本院卷第96頁），是足證被告丙○○辯稱原告已同意其
        以分期付款方式每月償還5 萬元云云，乃不實在，此外
        ，被告丙○○復無提出具體事證以實其說，且迄至
        本件言詞辯論終結前上開積欠價款仍全數未為清償，故
        被告丙○○就系爭主契約已陷於給付遲延，迨無疑問。
      (2)按契約當事人之一方遲延給付者，他方當事人得定相當
        期限催告其履行，如於期限內不履行時，得解除其契約
        ，民法第254 條定有明文。再按民法第254 條所定契約
        解除權，並非以債權人定相當期限催告為發生要件，而
        係以債務人於催告期限內不履行為發生要件，故債權人
        所定催告期限雖不相當，或未定期限催告，但若自催告
        後經過相當期限債務人仍不履行者，基於誠實信用原則
        ，應認債權人已酌留相當期限，以待債務人履行，而難
        謂不發生該條所定契約解除權。查被告丙○○依系爭主
        契約應給付原告之價金為3,248,000 元，於原訂清償期
        限95年7 月30日屆滿時，被告丙○○尚有1,508,000 元
        未為給付，嗣被告丙○○書立切結書，原告同意將清償
        期限延後至95年10月31日，惟被告丙○○迄今仍未給付
        該150 萬8000元之事實，為兩造所不爭執。又原告於95
        年11月6 日以存證信函催告被告丙○○履行契約，該存
        證信函內容略謂：「…依契約書台端應於95.6.30 支付
        第三條第二期款（部分未付），另95.7.30 應付之第三
        期全部款項全數未給付，合計新台幣壹佰伍拾萬捌仟元
        整。三個月來經本人多催討、協調，…台端至今仍一再
        違約，今特發函告知台端等，本人要求台端依契約書第
        八條及第九條（二）辦理…，等予以告知」等語（見本
        院卷第20、21頁），綜觀該函內容，確有具體促請被告
        丙○○依約給付積欠價款（催告其履行）之意，雖函文
        中就催告未定相當期限，然原告係於95年12月13日始另
        以律師函向被告丙○○為解除契約之意思表示，是其催
        告履行與解除契約之時距已超過1 月以上（見本院卷第
        22 -27頁），而被告丙○○仍未清償上開積欠價款，應
        認被告丙○○於原告催告後業經相當時間仍不履行，而
        原告已酌留期限待其履行，故原告依民法第254 條所為
        解除契約之意思表示，自屬合法有效。
      (3)按民法第259 條第6 款規定，契約解除時，當事人雙方
        回復原狀之義務，除法律另有規定或契約另有訂定外，
        應返還之物有毀損、滅失或因其他事由，致不能返還者
        ，應償還其價額。另民法第260 條規定，解除權之行使
        ，不妨礙損害賠償之請求。本件原告已依系爭主契約將
        系爭土地移轉登記予被告丙○○指定之人且已無法回復
        原狀，然迄今被告丙○○仍有買賣價金150 萬8000元尚
        未給付，則原告主張上開150 萬8000元被告丙○○尚未
        給付之價金，為其所受損害，尚屬可採。系爭主契約既
        經原告合法解除，則原告備位聲明依民法第259 條、第
        260 條之規定，請求被告丙○○給付其150 萬8000 元
        ，及自追加訴之聲明狀繕本送達之翌日起（即96年6 月
        6 日）至清償日止，按年息5%計算之利息，洵屬有據，
        應予准許。
七、綜上，原告先位聲明對被告丙○○依系爭契約第9 條第2項
    、民法第259 條、第213 條之規定；對被告乙○○依系爭契
    約第8 條、第9 條第2 項、民法第269 條、第270 條、第17
    9 條、第182 條第2 項之規定，請求被告2 人將系爭土地移
    轉登記返還與原告，為無理由，均應予駁回。其備位聲明對
    被告丙○○依民法第259 條、第260 條之規定，請求被告丙○○給付其150 萬8000元，及自96年6 月6 日起至清償日止
    按年息5% 計 算之利息，乃屬有理由，應予准許。至其備位
    聲明對被告乙○○依民法第260 條、第184 條第1 項前段、
    第185 條之規定，請求被告乙○○連帶賠償150 萬8000元及
    自追加訴之聲明狀繕本送達之翌日起至清償日止按年息5%計
    算之利息，則屬無理由，應予駁回。
八、本件事實已臻明確，兩造其餘之攻擊或防禦方法，及未經援
    用之證據，經本院斟酌後，認為與判決基礎之事實並無影響
    ，均不足以影響本裁判之結果，自無庸一一詳予論駁之必要
    ，併此敘明。
九、本件原告勝訴部分，原告陳明願供擔保聲請宣告假執行，經
    核並無不合，爰酌定相當之擔保金額宣告之。至原告敗訴部
    分，其假執行之聲請已失所附麗，應併予駁回，附此敘明。
十、訴訟費用負擔之依據：民事訴訟法第79條。
中    華    民    國    97    年    3     月    3     日
                  民事第三庭    法  官  林曉芳
以上正本係照原本作成。
如對本判決上訴，須於判決送達後20日內向本院提出上訴狀。
中    華    民    國    97    年    3     月    3     日
                                書記官  邱飛鳴


司法院資訊處製作；財團法人民間司法改革基金會備份。
